臺灣新竹地方法院刑事裁定
110年度撤緩字第74號
聲  請  人  臺灣新竹地方檢察署檢察官
受  刑  人  王振宏



上列聲請人因受刑人犯妨害自由案件（臺灣高等法院108年度上
訴字第2866號），聲請撤銷緩刑之宣告（110年度執聲字第502號
），本院裁定如下：
    主  文
聲請駁回。
    理  由
一、聲請意旨略以：受刑人王振宏因犯妨害自由案件，經臺灣高
    等法院於民國108年11月13日，以108年度上訴字第2866號（
    臺灣新竹地方檢察署107年度調偵字第303號）判決處有期徒
    刑5月，同時宣告緩刑2年，於108年12月11日確定。惟其於
    緩刑期內即109年11月21日更犯不能安全駕駛致交通危險罪
    ，經本院於110年2月22日，以110年度竹北交簡字第30號判
    決處有期徒刑3月，於110年4月30日確定。足認原宣告之緩
    刑難收其預期效果，而有執行刑罰之必要。核該受刑人所為
    係受刑人法治觀念薄弱，自身反省力不足，足見受刑人於前
    案遭判決後，並未因此心生警惕，猶仍違反法規範，主觀之
    惡性難謂非微。受刑人無視緩刑期間內應遵循法遵矩之誡命
    要求，顯見本件緩刑之宣告並不足以矯正受刑人之個性，亦
    難收預期之效果，已合於刑法第75條之1第1項第2款所定撤
    銷緩刑宣告之原因，爰依刑事訴訟法第476條規定聲請撤銷
    受刑人之緩刑宣告等語。
二、按受緩刑之宣告而有下列情形之一，足認原宣告之緩刑難收
    其預期效果，而有執行刑罰之必要者，得撤銷緩刑之宣告：
    一、緩刑前因故意犯他罪，而在緩刑期內受6月以下有期徒
    刑、拘役或罰金之宣告確定者。二、緩刑期內因故意犯他罪
    ，而在緩刑期內受6月以下有期徒刑、拘役或罰金之宣告確
    定者。三、緩刑期內因過失更犯罪，而在緩刑期內受有期徒
    刑之宣告確定者。四、違反第74條第2項第1款至第8款所定
    負擔情節重大者，刑法第75條之1第1項定有明文。考其立法
    意旨略以：關於緩刑之撤銷，現行法第75條第1項固已設有2
    款「應」撤銷之原因；至「得」撤銷緩刑之原因，則僅於保
    安處分章內第93條第3項與撤銷假釋合併加以規定，體例上
    不相連貫，實用上亦欠彈性，爰參酌德國及奧地利現行立法
    例增訂得撤銷緩刑之原因，其中現行關於緩刑前或緩刑期間
    故意犯他罪，而在緩刑期內受得易科罰金之有期徒刑之宣告
    者，列為應撤銷緩刑之事由，因認過於嚴苛，而排除第75條
    應撤銷緩刑之事由，移列至得撤銷緩刑事由，俾使法官依被
    告再犯情節，而裁量是否撤銷先前緩刑之宣告。其次，如有
    前開事由，但判決宣告拘役、罰金時，可見行為人仍未見悔
    悟，有列為得撤銷緩刑之事由，以資彈性適用，爰於第1項
    第1款、第2款增訂之。且本條採用裁量撤銷主義，賦予法院
    撤銷與否之權限，特於第1項規定實質要件為「足認原宣告
    之緩刑難收其預期效果，而有執行刑罰之必要」，供作審認
    之標準。亦即於「得」撤銷緩刑之情形，法官應依職權本於
    合目的性之裁量，妥適審酌被告所犯前後數罪間，關於法益
    侵害之性質、再犯之原因、違反法規範之情節是否重大、被
    告主觀犯意所顯現之惡性及其反社會性等情，是否已使前案
    原為促使惡性輕微之被告或偶發犯、初犯改過自新而宣告之
    緩刑，已難收其預期之效果，而確有執行刑罰之必要，此與
    刑法第75條第1項所定2款要件有一具備，即毋庸再行審酌其
    他情狀，應逕予撤銷緩刑之情形不同，先予敘明。
三、經查：
  ㈠受刑人王振宏前因妨害自由案件，經本院於108年7月19日，
    以108年度訴字第210號判決處有期徒刑5月，如易科罰金，
    以新臺幣（下同）1,000元折算1日，嗣檢察官及受刑人均提
    起上訴，經臺灣高等法院於108年11月13日，以108年度上訴
    字第2866號判決駁回上訴，同時宣告緩刑2年，於108年12月
    11日確定（下稱前案）。惟受刑人因於緩刑期內之109年11
    月21日，犯酒後駕駛動力交通工具之公共危險罪，經本院於
    110年2月22日，以110年度竹北交簡字第30號判決處有期徒
    刑3月，如易科罰金，以1,000元折算1日，於110年4月30日
    確定(下稱後案）等情，有各該判決書及臺灣高等法院被告
    前案紀錄表各1份在卷足參。是受刑人於本案（前案）緩刑
    期內因故意犯罪，而在緩刑期內受6月以下有期徒刑之宣告
    確定乙情，固堪認定。
  ㈡惟刑法緩刑制度係為促進惡性輕微之被告或偶發犯、初犯利
    於改過自新而設，刑法第75條之1又已課予法院裁量之義務
    ，則受刑人雖合於上開要件，然是否已足認本案緩刑宣告難
    收其預期效果，而有執行刑罰之必要，仍須衡酌相關情況決
    之。查，本件受刑人前案所犯係刑法第302條第1項之剝奪他
    人行動自由罪，而後案所犯係刑法第185條之3第1項第1款之
    酒後駕駛動力交通工具之公共危險罪，罪質顯然不同，不論
    犯罪類型、目的、原因、手段、侵害之法益等均屬迥異，卷
    內復無明確證據顯示前後案件有何關連性及類似性，受刑人
    於前後案件所顯現之惡性及其反社會性亦有不同，兩者間顯
    無再犯原因之關連性。據此，尚難遽認前案判決給予受刑人
    之緩刑宣告有何難收預期效果而有執行刑罰之必要；此外，
    受刑人後案之宣告刑，與刑法第185條之3第1項第1款公共危
    險罪之法定刑（2年以下有期徒刑，得併科20萬元以下罰金
    ）相較，亦顯見後案之犯罪情節並非甚鉅，而聲請人除提出
    判決書資為本件聲請撤銷緩刑之佐證外，別無敘明其他「難
    收其預期效果，而有執行刑罰之必要」之實質上理由供本院
    審酌，本院若遽行撤銷前案緩刑宣告，未免過於嚴苛。實以
    ，倘僅依受刑人於緩刑期內更犯他罪之事實，一律撤銷緩刑
    ，則刑法第75條及第75條之1即無區分之必要，進而前開刑
    法第75條之1第1項之立法本旨將意義盡失，與緩刑之目的乃
    係避免短期自由刑之弊，並給予受刑人自新機會，未盡相符
    。職是，尚難僅因受刑人緩刑期內故意犯公共危險罪經判決
    確定乙端，遽認此足動搖原宣告緩刑之基礎，或原宣告之緩
    刑難收預期效果，致緩刑效果不彰，真有非受刑罰之執行不
    足矯治頑念劣行之情。　　
  ㈢綜上所述，聲請人依刑事訴訟法第476條、刑法第75條之1第1
    項第2款之規定，聲請撤銷本案宣告之緩刑，然經本院審酌
    上情，尚難確認原宣告之緩刑難收預期之效果，而確有執行
    刑罰之必要，故認聲請人聲請撤銷受刑人之緩刑宣告，尚有
    未合，應予駁回。
四、依刑事訴訟法第220條，裁定如主文。
中　　華　　民　　國　　110 　年　　6 　　月　　10　　日
                  刑事第七庭    法　官  郭哲宏
以上正本證明與原本無異。
如不服本裁定，應於裁定送達後5日內向本院提出抗告狀。
中　　華　　民　　國　　110 　年　　6 　　月　　10　　日
                                書記官  戴筑芸